【裁判字號】    99,易,964
【裁判日期】    990802
【裁判案由】    違反保護令罪等
【裁判全文】
臺灣高雄地方法院刑事判決               99年度易字第964號
公  訴  人  臺灣高雄地方法院檢察署檢察官
被      告  乙○○
被      告  丙○○
上列被告因違反保護令罪等案件，經檢察官提起公訴（98年度偵
字第35490 號、99年度偵字第5550號），本院判決如下：
    主  文
乙○○犯違反保護令罪，處拘役伍拾日，如易科罰金，以新臺幣
壹仟元折算壹日；又犯違反保護令罪，處拘役伍拾日，如易科罰
金，以新臺幣壹仟元折算壹日。應執行拘役玖拾日，如易科罰金
，以新臺幣壹仟元折算壹日。
丙○○犯公然侮辱罪，處拘役拾日，如易科罰金，以新臺幣壹
仟元折算壹日。
乙○○被訴犯公然侮辱罪部分及丙○○被訴犯傷害罪部分均公訴
不受理。
    事  實
一、乙○○與丁○○係夫妻，2 人間具有家庭暴力防治法第3 條
    第1 款所定之家庭成員關係，雙方因乙○○與丙○○曾有婚
    外情而感情不睦，並經臺灣士林地方法院（下稱士林地院）
    家事法庭於民國98年5 月27日核發98年度家護字第119 號民
    事通常保護令，裁定乙○○不得對丁○○實施身體上或精神
    上不法侵害行為，亦不得對丁○○為騷擾行為，保護令期間
    為10月。乙○○於98年6 月6 日收受上開民事通常保護令，
    且知悉上開保護令之內容。
二、嗣乙○○、丁○○與其等之子陳沅方於98年8 月21日因另案
    至臺灣高雄地方法院檢察署開庭受訊問完畢，丁○○遂於同
    日下午4 時30分許，至高雄市前金區○○○街30號海寶餐廳
    停車場3 樓（下稱海寶停車場）欲駕車離去之際，見丙○○
    竟駕車至該處欲載送其夫乙○○，因而上前質問，乙○○見
    狀即先行離去，丁○○與丙○○旋發生口角，詎丙○○竟基
    於公然侮辱之犯意，在不特定多數人得以共見、共聞之海寶
    停車場，當場以「幹你娘、瘋女人」之不雅言詞，公然辱罵
    丁○○，足以減損丁○○之人格及社會評價，復徒手毆打丁○○並與之拉扯，適乙○○於離去途中，聽聞雙方之爭執隨
    即返回，見狀竟基於違反民事通常保護令之犯意，出手拉扯
    丁○○頭髮，並架住丁○○雙手，丙○○見狀即徒手毆打丁○○臉部、腹部，致丁○○受有頭部創傷，頸肩、胸腹、背
    臀、四肢多處挫傷合併擦傷之傷害（傷害部分業經丁○○撤
    回告訴，詳下述）。乙○○因而對告訴人丁○○實施身體上
    不法侵害之家庭暴力行為，而違反上開士林地院所核發之保
    護令裁定。
三、其後，乙○○應丁○○之要求，共同居住於高雄縣鳳山市○○路249 巷31號12樓租屋處，於99年2 月6 日凌晨2 時許，
    在上址客廳，雙方因細故爭吵，乙○○竟又基於違反民事通
    常保護令之犯意，先徒手毆打丁○○腹部，並持拖把之木質
    把手毆打丁○○手臂、身體，致丁○○受有腹部、背部、左
    手臂瘀青擦傷之傷害（傷害部分業經丁○○撤回告訴，詳下
    述）。因此對告訴人丁○○實施身體上不法侵害之家庭暴力
    行為，而違反上揭士林地院所核發之保護令裁定。
四、案經丁○○訴由高雄市政府警察局新興分局、高雄縣政府警
    察局鳳山分局報告臺灣高雄地方法院檢察署檢察官偵查起訴
    。
    理  由
壹、有罪部分
一、按被告以外之人於審判外之言詞或書面陳述，除法律有規定
    者外，不得作為證據；又被告以外之人於審判外之陳述，雖
    不符第159 條之1 至第159 條之4 之規定，但經當事人於審
    判程序同意作為證據，法院審酌該言詞陳述或書面陳述作成
    時之情況，認為適當者，亦得為證據；當事人、代理人或辯
    護人於法院調查證據時，知有第159 條第1 項不得為證據之
    情形，而未於言詞辯論終結前聲明異議者，視為有前項之同
    意，刑事訴訟法第159 條第1 項、第159 條之5 規定甚明。
    經查，本判決後開所引用之各該被告以外之人於審判外之陳
    述（包括書面陳述），雖屬傳聞證據，惟業經被告乙○○、
    丙○○及檢察官於審理期日時均表示無意見而不予爭執，且
    迄至言詞辯論終結前亦均未聲明異議，本院審酌上開證據資
    料製作時之情況，尚查無違法不當之瑕疵，亦認為以之作為
    證據應屬適當，故揆諸前開法律規定與說明，爰逕依刑事訴
    訟法第159 條之5 規定，認前揭證據資料均例外有證據能力
    。
二、訊據被告乙○○對前揭犯行於本院審理時均坦承不諱，核與
    告訴人丁○○於警詢、偵訊、審理時之指述，證人甲○○、
    陳沅方於偵訊時之證述相符，並有高雄市立聯合醫院98年8
    月21日受理家庭暴力事件檢驗傷診斷書、國軍高雄總醫院受
    理家庭暴力事件驗傷診斷書、臺灣士林地方法院98年度家護
    字第119 號通常保護令影本、高雄縣政府警察局林園分局99
    年2 月8 日高縣林警偵字第0990001558號函及檢附之保護令
    執行紀錄表影本、臺灣士林地方法院99年3 月2 日士院木家
    親98家護119 字第0990203574號函及檢附之送達該院98年度
    家護字第119 號通常保護令之送達證書影本、高雄縣政府警
    察局鳳山分局處理家庭暴力案件現場報告表、高雄縣政府警
    察局鳳山分局成功派出所處理家庭暴力與兒少保護案件調查
    紀錄在卷可稽（見高雄市政府警察局新興分局刑案偵查卷宗
    ，下稱警一卷，第3-5 、9-10頁，高雄縣政府警察局鳳山分
    局刑案偵查卷宗，下稱警二卷，第5-14頁，臺灣高雄地方法
    院檢察署98年度偵字第35490 號卷，下稱偵卷，第12-15 、
    26-27 、52-54 、59-65 頁），足認被告乙○○之自白與事
    實相符，應堪採信。至被告丙○○則矢口否認犯行，辯稱：
    伊是外遇之第三者，閃丁○○都來不及了，怎可能罵丁○○
    云云。惟查，告訴人丁○○迭於警詢、偵訊及審理時均證稱
    ：「我與我兒子陳沅方、朋友甲○○於98年8 月21日至臺灣
    高雄地方法院檢察署開庭後，於同日下午4 時30分許，至海
    寶停車場欲駕車離去之際，我見丙○○的車停在我車斜對面
    ，心想丙○○竟駕車至該處欲載送乙○○，適丙○○與乙○○一同出現，我就上前質問，乙○○見狀即先行離去，我與
    丙○○旋發生口角，丙○○就罵我『幹你娘、瘋女人』」等
    語（見警一卷第3-5 頁，偵卷第13頁），核與證人甲○○於
    偵訊時證述：「98年8 月21日我陪丁○○、陳沅方開庭，到
    海寶停車場約是下午4 時30分左右，當時是我與丁○○先去
    開車，準備開車時發現丙○○的車停在我們斜對面，開車要
    離開時，看到乙○○、丙○○及陳沅方一同走過來，丁○○
    就下車，而我在車上，丁○○是問乙○○為何丙○○會來，
    與乙○○他們有爭執，過程中有聽到丙○○罵丁○○『幹你
    娘、瘋女人』」，及證人陳沅方於偵訊時證稱：「98年8 月
    21日我跟媽媽（即丁○○）開完庭後，媽媽和甲○○阿姨去
    開車，然後她們在海寶停車場遇到丙○○，而我跟爸爸（即
    乙○○）也去海寶停車場，媽媽看到丙○○，就去問她說為
    何一直要與爸爸在一起，而丙○○不說話想走，之後就開始
    罵三字經，像『幹你娘、瘋女人』」等語相符（見偵卷第14
    、53頁），且參以告訴人丁○○前後所述均一致，復經其具
    結擔保其證詞可信性（見偵卷第17頁，本院卷第61頁），應
    認告訴人丁○○所述遭被告丙○○以「幹你娘、瘋女人」等
    詞辱罵乙情為真，被告丙○○辯稱未辱罵告訴人丁○○云云
    ，顯非事實。從而本件事證既明，被告乙○○、丙○○上揭
    犯行均堪以認定，應依法論科。
三、按家庭暴力防治法所稱「家庭暴力」，係指家庭成員間實施
    身體或精神上不法侵害之行為，家庭暴力防治法第2 條第1
    款定有明文。查被告乙○○與告訴人丁○○於案發時為夫妻
    關係，業據彼等供陳在卷，足認2 人間當時具有家庭暴力防
    治法第3 條第3 款所稱之家庭成員關係。是核被告乙○○就
    事實欄二、三所為，均係犯家庭暴力防治法第61條第1 款之
    違反保護令罪。被告丙○○就事實欄二所為則係犯刑法第30
    9 條第1 項公然侮辱罪。被告乙○○所犯上開2 罪間，犯意
    各別，行為互殊，應予分論併罰。爰審酌被告乙○○與告訴
    人丁○○係夫妻關係，不思以正當途徑解決彼此問題，竟漠
    視法院核發之民事通常保護令，以出手毆打之方式不法侵害
    告訴人丁○○，影響告訴人丁○○之正常生活，並造成告訴
    人丁○○身體上之傷害，行為自屬可議，惟念及被告乙○○
    犯後坦承犯行，並與告訴人丁○○達成和解，告訴人丁○○
    並具狀表示願意原諒被告乙○○，希望本院從輕處理，以免
    影響家庭和諧，有和解書及99年7 月12日審判筆錄可證（見
    本院99度審易字第1418號卷第35頁，本院卷第59頁）、暨被
    告乙○○素行與智識程度；另衡酌被告丙○○輕率失言而為
    本件公然侮辱犯行，造成告訴人丁○○受有名譽上之損害，
    及其犯罪之動機、目的、手段、智識程度、家庭生活狀況，
    又迄今尚未與告訴人丁○○達成和解等一切情狀，分別量處
    被告乙○○、丙○○如主文所示之刑，並均諭知易科罰金之
    折算標準，並就被告乙○○部分定其應執行之刑，及諭知易
    科罰金之折算標準，以示儆懲。
貳、不受理部分
一、公訴意旨略以：被告丙○○於98年8 月21日下午4 時30分，
    在海寶停車場公然侮辱告訴人丁○○後，復基於傷害之故意
    ，徒手毆打告訴人丁○○頭部，並拉扯告訴人丁○○之頭髮
    及抓住丁○○手部。適被告乙○○於離去途中，聽聞雙方之
    爭執隨即返回，見狀竟拉扯丁○○頭髮，其後旋與被告丙○○另共同基於傷害之犯意聯絡，由被告乙○○架住丁○○雙
    手，被告丙○○則徒手毆打丁○○臉部、腹部，致丁○○受
    有頭部創傷，頸肩、胸腹、背臀、四肢多處挫傷合併擦傷之
    傷害。被告乙○○又另基於公然侮辱之犯意，在海寶停車場
    以「幹你娘、瘋女人」之不雅言詞，公然辱罵丁○○，足以
    減損丁○○之人格及社會評價，因認被告乙○○係犯刑法第
    309 條第1 項之公然侮辱罪嫌，被告丙○○則係犯刑法第27
    7 條第1 項之傷害罪嫌等語。
二、按告訴乃論之罪，告訴人於第一審辯論終結前，得撤回其告
    訴；另告訴乃論之罪，對於共犯之一人告訴或撤回告訴者，
    其效力及於其他共犯；又告訴經撤回者，法院應諭知不受理
    之判決，並得不經言詞辯論為之，刑事訴訟法第238 條第1
    項、第239 條前段、第303 條第3 款及第307 條分別定有明
    文。
三、被告乙○○因公然侮辱；被告丙○○則因傷害案件，經檢察
    官提起公訴，認被告乙○○係犯刑法第309 條第1 項之公然
    侮辱罪嫌；被告丙○○則係犯刑法第277 條第1 項之傷害罪
    嫌，依同法第287 條前段、第314 條之規定，均須告訴乃論
    。而按告訴乃論之罪，僅對犯罪事實之一部告訴或撤回者，
    其效力是否及於其他犯罪事實之全部，此即所謂告訴客觀不
    可分之問題，因其效力之判斷，法律無明文規定，自應衡酌
    訴訟客體原係以犯罪事實之個數為計算標準之基本精神，以
    及告訴乃論之罪本容許被害人決定訴追與否之立法目的以為
    判斷之基準。犯罪事實全部為告訴乃論之罪且被害人相同時
    ，若其行為為一個且為一罪時（如接續犯、繼續犯），其告
    訴或撤回之效力應及於全部（最高法院97年度臺上字第2636
    號判決意旨參照）。查公訴意旨係認被告丙○○於98 年8月
    21日下午4 時30分，在海寶停車場公然侮辱告訴人丁○○後
    ，先基於傷害之故意，徒手毆打告訴人丁○○。適被告乙○○於離去途中，聽聞雙方之爭執隨即返回，見狀竟與被告丙○○另共同基於傷害之犯意聯絡，由被告乙○○架住丁○○
    雙手，被告丙○○再徒手毆打丁○○（參99年7 月12日審判
    筆錄，見本院卷第54頁），則被告丙○○上開於同日內多次
    涉嫌毆打告訴人丁○○身體，係於相近之時間、同一地點密
    接為傷害之行為，且犯罪目的與侵害法益同一，應屬接續犯
    。是被告丙○○與乙○○就上揭共同傷害告訴人丁○○部分
    之犯行，犯罪事實全部為告訴乃論之罪、被害人也相同，又
    其等行為僅一個且為一罪，則告訴人丁○○既已於審理時表
    示要撤回對被告乙○○上所涉犯之傷害及公然侮辱之告訴，
    有99年7 月12日審判程序筆錄及本院99年5 月14日下午3 時
    35分公務電話記錄存卷可參（見本院99度審易字第1418號卷
    第36頁，本院卷第52頁），其撤回告訴之效力應及於共犯丙○○與全部犯罪事實，故揆諸前開說明，爰不經言詞辯論，
    逕對公訴意旨上述犯罪事實為諭知不受理之判決。
、公訴意旨另以：（一）被告乙○○於99年2 月6 日凌晨2 時
    許，在高雄縣鳳山市○○路249 巷31 號12 樓住處客廳內竟
    基於傷害之犯意，先徒手毆打丁○○腹部，並持拖把之木質
    把手毆打丁○○手臂、身體，致丁○○受有腹部、背部、左
    手臂瘀青擦傷之傷害；與（二）前揭本院諭知公訴不受理部
    分之起訴事實（傷害部分），被告乙○○均另涉犯刑法第27
    7 條第1 項之傷害罪，而該當家庭暴力防治法第2 條第2 款
    之家庭暴力罪（起訴書漏載此部分之論罪科刑法條）。但查
    被告乙○○就事實欄二、三之犯行，均係以一行為而觸犯傷
    害罪，並該當家庭暴力罪，及違反保護令罪，為一行為觸犯
    數罪名之想像競合犯，本應依刑法第55條之規定，從較重之
    違反保護令罪處斷，而與本院前開論罪科刑部分有裁判上一
    罪關係。今告訴人丁○○既已撤回對被告乙○○所犯傷害部
    分之告訴，就上開公訴意旨，爰應不另為不受理之諭知，末
    以敘明。
據上論斷，應依刑事訴訟法第299 條第1 項前段、第303 條第3
款，家庭暴力防治法第61條第1 款，刑法第11條、第309 條第1
項、第51條第6 款、第41條第1 項前段，判決如主文。
本案經檢察官鄧怡君到庭執行職務。
中    華    民    國    99    年    8     月    2     日
              刑事第十七庭  審判長法  官  陳建和
                                  法  官  陳君杰
                                  法  官  余銘軒
以上正本證明與原本無異。
如不服本判決應於收受送達後10日內向本院提出上訴書狀，並應
敘述具體理由；如未敘述上訴理由者，應於上訴期間屆滿後20日
內向本院補提理由書（均須按他造當事人之人數附繕本）「切勿
逕送上級法院」。
中    華    民    國    99    年    8     月    4     日
                                  書記官  吳書逸
附錄論罪科刑法條
家庭暴力防治法第61條
違反法院依第14條第1項、第16條第3項所為之下列裁定者，為本
法所稱違反保護令罪，處3年以下有期徒刑、拘役或科或併科新
臺幣10萬元以下罰金：
一、禁止實施家庭暴力。
二、禁止騷擾、接觸、跟蹤、通話、通信或其他非必要之聯絡行
    為。
三、遷出住居所。
四、遠離住居所、工作場所、學校或其他特定場所。
五、完成加害人處遇計畫。
中華民國刑法第309條第1項
（公然侮辱罪）
公然侮辱人者，處拘役或 3 百元以下罰金。

司法院資訊處製作；財團法人民間司法改革基金會備份。
